臺灣高雄地方法院民事判決　　　　　　　　　　　　　九十三年度小上字第九四號
　　上　訴　人　甲○○
　　被上訴人　　乙○○
當事人間請求給付票款事件，上訴人對於中華民國九十三年九月二十九日本院鳳山簡
易庭九十三年度鳳小字第一○七五號第一審小額民事判決提起上訴，本院判決如下：
    主      文
上訴駁回。
第二審訴訟費用新臺幣壹仟伍佰元由上訴人負擔。
    理      由
一、上訴意旨略以：被上訴人以未經登記且法人格並不實在之「ＦＲＡＮＺ　芙倫詩
    ＥＩＳＥＮＢＡＣＨ　愛森巴哈全國中西音樂大賽」、「ＦＲＡＮＺ　芙倫詩音
    樂考級檢定」等名義向上訴人提出各區特約教室代辦處授權合約（以下簡稱系爭
    授權契約）之要約，使上訴人誤信被上訴人乃係登記有案之公司，而與上訴人締
    結系爭授權契約，進更依約交付面額為新臺幣（下同）十萬元之支票乙紙。惟當
    事人之法人格具備與否至關重要，係屬契約必要之點，兩造既對此點意思表示不
    相一致，則依民法第一百五十三條第二項前段之反面推論，系爭授權契約自難謂
    已然成立；再者，被上訴人以前揭夾雜商標之名義為法律行為，也悖於法定方式
    ，自應適用民法第七十三條前段之規定，而為系爭授權契約無效之認定；末被上
    訴人以不實在（即欠缺法人格）之名義對外締約之行為，至少可被評價為詐欺，
    從而在上訴人依民法第九十二條第一項前段之規定，撤銷所為之締約意思表示後
    ，兩造間之系爭授權契約，亦應自始歸於無效。系爭授權契約既因前述諸多原因
    而不生何效力，上訴人自無兌現十萬元票款之義務，詎原審竟疏未適用民法第一
    百五十三條第二項前段、第七十三條前段、第九十二條第一項前段等規定，為系
    爭授權契約無效（不成立）之認定，顯有判決不適用法規之違法，其所為上訴人
    應支付十萬元票款及法定遲延利息之敗訴諭知，自屬違誤等語，提起本件上訴，
    並聲明：(一)原判決廢棄；(二)被上訴人在第一審之訴及假執行之聲請均駁回。
二、按對於小額程序之第一審判決之上訴，非以其違背法令為理由，不得為之；又判
    決不適用法規或適用不當，為違背法令；民事訴訟法第四百三十六條之二十四第
    二項、第四百三十六條之三十二第二項準用第四百六十八條已分別定有明文。再
    者，於小額事件第二審程序，依上訴意旨足認上訴無理由者，得不經言詞辯論判
    決駁回之，同法第四百三十六條之二十九條第二款，亦已規定甚明。
三、上訴人以原審疏未適用民法第一百五十三條第二項前段、第七十三條前段、第九
    十二條第一項前段等規定為由，上訴指摘原判決違背法令，程序或無不合，惟上
    訴意旨是否確屬有據？經查：
  (一)按民法第一百五十三條第二項前段所謂「契約必要之點」，係指與契約當事人權
    義最顯著相關之事項，另民法第七十三條前段所規定之「法律行為成立要式」，
    則係謂書面或登記等一定程式之踐行，而俱未兼及當事人之資格規範自明；至當
    事人一方是否為公司法人，純係當事人權利能力等資格有無欠缺之問題，與前揭
    「契約必要之點」及「法律行為成立要式」，本核屬二事，從而上訴人所執被上
    訴人以不具法人格之名義締約乙節，自始即與民法第一百五十三條第二項前段、
    第七十三條前段所欲規制之範疇毫不相關，而自無予以援用之餘地。
  (二)又被上訴人既擁有「ＦＲＡＮＺ　芙倫詩」、「ＥＩＳＥＮＢＡＣＨ　愛森巴哈
    」等商標使用權，依法自得在特定之商品、服務上使用各該商標；況被上訴人前
    已數次使用含有前揭商標之「ＦＲＡＮＺ　芙倫詩全國中西音樂大賽」、「ＥＩ
    ＳＥＮＢＡＣＨ愛森巴哈全國中西音樂大賽」、「ＦＲＡＮＺ　芙倫詩音樂考級
    檢定」名義，對外為舉辦音樂比賽、檢定等行為，而在音樂業界擁有一定之知名
    度，則其使用前揭名義為各相關行為，非但不致生誤認，反助益於相對人辨識交
    易之對象。從而，本件被上訴人以未經法人登記之名義締結系爭授權契約之行為
    ，不僅為法所不禁，另也符合現今社會只須有足資辨識當事人、至其究屬法人或
    非法人團體尚非所問之交易常情，此由上訴人也係以未經法人登記之「好老師音
    樂教室」名義締結系爭授權契約乙情，亦可佐之。被上訴人之締約行為既合法且
    符交易常情，自難謂為詐欺，而也無民法第九十二條第一項前段規定之適用。
四、綜上所述，上訴意旨指摘原審判決疏未適用民法第一百五十三條第二項前段、第
    七十三條前段及第九十二條第一項前段等規定各節，均顯屬無據；原審判准被上
    訴人十萬元及自九十三年六月三日起至清償日止，按週年利率百分之五計算利息
    之請求，也並無違誤。本件上訴依其上訴意旨既已足認為無理由，爰不經言詞辯
    論，逕以判決駁回之。
五、末按於小額訴訟之上訴程序，法院為訴訟費用之裁判時，應確定其費用額，民事
    訴訟法第四百三十六條之三十二第一項、第四百三十六條之十九第一項規定甚明
    。查本件上訴裁判費為新臺幣一千五百元，爰併予確定。
六、據上論結，本件上訴為無理由，依民事訴訟法民事訴訟法第四百三十六條之二十
    九第二款、第四百三十六條之三十二第二項、第四百四十九條第一項、第四百三
    十六條之十九第一項、第七十八條，判決如主文。
中　　　華　　　民　　　國　　九十三　　年　　 十一 　　月　　 十九 　　日
                             臺灣高雄地方法院民事鳳山分庭
                                       審判長法  官 王伯文
                                             法  官 李代昌
                                             法  官 莊珮吟
正本係照原本作成。
本判決不得上訴。
中　　　華　　　民　　　國　　九十三　　年　　 十一 　　月　　 十九 　　日
                                       法院  書記官 吳建德
